【裁判字號】    95,判,309
【裁判日期】    950309
【裁判案由】    商標異議
【裁判全文】
最  高  行  政  法  院  判  決
                                     95年度判字第00309號
上  訴  人  美商‧ＧＴＦＭ公司
代  表  人  甲○○○○○○○○
訴訟代理人  林志剛律師
            楊祖憲律師
            黃闡億律師
被 上訴 人  經濟部智慧財產局
代  表  人  蔡練生
上列當事人間因商標異議事件，上訴人對於中華民國93年5月31
日臺北高等行政法院92年度訴字第1291號判決，提起上訴，本院
判決如下：
    主  文
上訴駁回。
上訴審訴訟費用由上訴人負擔。
    理  由
一、上訴人於原審主張：緣參加人前於民國87年6月16日以「FUB
    U」商標，指定使用於當時商標法施行細則第49條所定商品
    及服務分類表第26類之拉鍊、拉鍊頭、扣條、鈕扣商品，向
    前經濟部中央標準局申請註冊，經該局核准列為審定第8461
    13號商標（以下簡稱系爭商標，如原判決附圖一），嗣上訴
    人以系爭商標有違修正前商標法第37條第7款之規定，對之
    提起異議，並提出據以異議之「FUBU」及「FB and Design
    」等系列「FUBU」商標（以下簡稱據以異議商標，如原判決
    （附圖二）為證據，案經被上訴人審查，以91年7月23日中
    台異字第881683號商標異議審定書為「主張商標法第37條第
    7款部分異議不成立。惟據以異議商標係渠於西元1992年所
    創設，最早使用於T恤、橄欖球裝、曲棍球裝及棒球帽等商
    品，廣受許多知名演藝人員及運動員之支持與愛用，更與NB
    A（美國職業籃球）進行策略聯盟，在美、日、德、法、英
    、澳等國均可買到該系列「FUBU」商標之商品，該等商品年
    銷售額之成長率亦相當可觀，顯見「FUBU」系列商標商品在
    市場上極受歡迎，復於美、加、日等國及歐盟獲准註冊，堪
    稱為著名商標。況據以異議商標，被上訴人於另件中台異字
    第891509號及第890555號商標異議審定書，認定著名在案，
    是參加人以相同之外文「FUBU」作為系爭商標申請註冊，自
    有修正前商標法第37條第7款規定之適用。請撤銷訴願決定
    及原處分等語。
二、被上訴人則以：查本件上訴人所檢送之廣告資料影本，固堪
    認據以異議商標有先使用之事實，惟商標是否著名，應以系
    爭商標之申請註冊當時，有充分客觀證據堪認已廣為相關公
    眾所共知者始足當之，前述上訴人所稱之廣告，充其量僅為
    商品型錄，且為國外資料，分送數量與流通範圍如何，均乏
    相關資料可稽；而網路下載資料，亦僅能反映下載時即88年
    3月15日及4月26日網頁之內容，無從據此認定系爭商標申請
    註冊當時即87年6月16日之事實狀態。再觀上訴人於91年4月
    23日檢送之發票單據影本，其日期皆在系爭商標註冊申請日
    之後，上訴人既無於系爭商標申請註冊之前，進口據以異議
    商標商品在我國行銷之事證，復毫無任何廣告或其他媒介加
    以促銷，且未設置專賣店或專櫃等情形下，無法證明其知名
    度已遠傳及於台灣境內，並廣為國內相關公眾所共知而臻著
    名，從而參加人以相同之外文作為本件審定第846113號「FU
    BU」商標申請註冊，指定使用於拉鍊、拉鍊頭、扣條、鈕扣
    商品，應無相同或近似於他人著名之商標，而有致相關商品
    購買人對其所表彰之商品來源或產製者發生混淆誤認之虞，
    自無修正前商標法第37條第7款規定之適用首揭法條規定之
    適用等語，資為答辯。
三、原審斟酌全辯論意旨及調查證據結果，以：查本件被上訴人
    依據上訴人異議時檢送之88年3月15日及4月16日網路下載資
    料、85年及86年之國外廣告、美國、歐盟及日本註冊證與87
    年8月17日宏揚製衣有限公司發票等使用證據資料，認定據
    以異議商標依廣告資料所示，固有先使用之事實，惟國外商
    標註冊證為靜態權利取得之證明，僅供參考；網路下載資料
    及發票日期皆在系爭商標申請註冊日之後，復無在我國行銷
    廣告、其他媒介促銷或設置專賣店或專櫃之事證、難證其所
    表彰之信譽已廣為國內相關事業或消費者所普遍認知而達著
    名之程度，尚無不合。故參加人以相同之外文「FUBU」，作
    為系爭商標圖樣指定使用於拉鍊、拉鍊頭等商品申請註冊，
    並無相同或近似於他人著名之商標，而有致一般消費者對其
    商品之來源或產製主體發生混淆誤認之虞，足見系爭商標應
    無修正前商標法第37條第7款之適用。另上訴人所指中台異
    字第891509號及第890555號商標異議審定書已認定「FUBU」
    系列商標為我國相關事業或消費者所知悉而著名一節，係因
    該等異議案件中被異議商標為審定第912609號「圖及FB」商
    標及第891267號「FUBU」商標，其申請註冊日分別為88年1
    月25日及同年4月1日，均較本件系爭商標之申請註冊日87年
    6月16日為晚，在商標著名性認定之舉證程度上當屬有別，
    上訴人既無法證明據以異議商標於系爭商標申請註冊時已為
    著名，則被上訴人認定系爭商標指定使用於前開商品申請註
    冊時，應無相同或近似於他人著名之商標，而有致一般消費
    者對其商品之來源或產製主體發生混淆誤認之虞，自無不合
    。而維持訴願決定及原處分，駁回上訴人之訴，核無違誤。
四、上訴論旨復執前詞，以：（一）原判決就上訴人所提多份國
    外報章廣告、介紹文章等足以證明據以異議商標為著名商標
    之證據，未說明何以不採之理由，顯違反行政訴訟法第209
    條第3項規定而有判決不備理由之違法。（二）次原判決以
    網路下載日期於系爭商標申請註冊日之後，而不採為證據，
    與證據法則未合；且對於上訴人關於「網路下載資料，其內
    容為敘述過去之事實，得作為定據以異議商標已達著名程度
    之證據」之主張，亦未說明何以不採之理由，應有判決不備
    理由之違背法令。（三）另上訴人於原審業主張「系爭商標
    申請註冊日僅較中台異字第G00000000號商標異議事件之被
    異議商標申請註冊日早7個月，且上訴人尚提出該件商標異
    議程序中未提出之多份報章雜誌廣告資料，作為使用證據，
    詎被上訴人對上訴人系爭商標是否著名，前後認定不一，顯
    違反行政訴訟法第6條平等原則之規定」，然原判決未為審
    酌，並說明何以不採之理由，有判決不備理由及應調查之證
    據而未調查之違背法令云云。
五、本院查：按商標圖樣「相同或近似於他人著名之商標或標章
    ，有致公眾混淆誤認之虞者」不得申請註冊，為異議審定時
    商標法第37條第7款所明定。而衡酌兩商標是否近似，以具
    有普通知識經驗之購買人，於購買時施以普通所用之注意，
    有無混同誤認之虞判斷之。又所稱著名商標或標章，係指有
    客觀證據足以認定該商標或標章已廣為相關事業或消費者所
    普遍認知者，復為同法施行細則第15條第1項及第31條第1項
    所明定。經查原判決認定：上訴人異議時檢送之88年3月15
    日及4月16日網路下載資料、85年及86年之國外廣告、美國
    、歐盟及日本註冊證與87年8月17日宏揚製衣有限公司發票
    等使用證據資料，認定據以異議商標依國外廣告資料及美國
    等國之註冊證等資料所示，僅係有先使用之事實，尚符經驗
    、論理法則，上訴人稱依上開資料即可證明據以異議商標為
    著名商標云云，即不可採。而國外商標註冊證為靜態權利取
    得之證明，僅供參考，而本件上訴人所提網路下載資料及發
    票日期皆在系爭商標申請註冊日之後，復無在我國行銷廣告
    、其他媒介促銷或設置專賣店或專櫃之事證，原判決認難證
    其所表彰之信譽已廣為國內相關事業或消費者所普遍認知而
    達著名之程度，自亦無不合。上訴人主張該網路資料內容為
    敘述過去之事實，原審未予審酌，顯為判決不備理由，惟該
    網路資料既係在系爭商標註冊日之後，縱其敘述為過去事實
    ，惟參加人及本國消費者等自無從於系爭商標申請註冊時自
    該網路資料知悉據以異議商標為著名商標，從而原判決認定
    據以異議商標於系爭商標時，尚未達著名商標之程度，即無
    違誤，上訴人此部分主張自有誤會。另上訴人固主張：系爭
    商標申請註冊日僅較中台異字第G00000000號商標異議事件
    之被異議商標申請註冊日早7個月，且上訴人於本件尚提出
    該件商標異議程序中未提出之多份報章雜誌廣告資料，作為
    使用證據，該商標異議事件已認定上訴人之商標為著名商標
    ，詎被上訴人對上訴人系爭商標卻認定尚非著名，前後認定
    不一，顯違反行政訴訟法第6條平等原則之規定等語，惟查
    上訴人於原審固曾指中台異字第891509號及第890555號商標
    異議為審定書認定「FUBU」系列商標為我國相關事業或消費
    者所知悉而著名，惟因該等異議案件中被異議商標為審定第
    912609號「圖及FB」商標及第891267號「FUBU」商標，其申
    請註冊日分別為88年1月25日及同年4月1日，均較本件系爭
    商標之申請註冊日87年6月16日為晚7個月以上，在商標著名
    性認定之舉證程度上本屬有別，上訴人於本件既無法證明據
    以異議商標於系爭商標申請註冊時已為著名，則原判決認定
    系爭商標指定使用於前開商品申請註冊時，應無相同或近似
    於他人著名之商標，而有致一般消費者對其商品之來源或產
    製主體發生混淆誤認之虞，自無不合，因而維持訴願決定及
    原處分，駁回上訴人之訴，核無違誤。上訴人猶執僅因7個
    月之時差，於認定商標著名與否有異，即為違反平等原則云
    云，亦無足採。上訴論旨，仍執前詞，指摘原判決違誤，求
    予廢棄，難認有理由，應予駁回。
據上論結，本件上訴為無理由，爰依行政訴訟法第255條第1項、
第98條第3項前段，判決如主文。
中    華    民    國    95    年    3     月    9     日
                  第五庭審判長法  官  蔡  進  田
                              法  官  黃  合  文
                              法  官  吳  明  鴻
                              法  官  林  茂  權
                              法  官  鄭  小  康
以  上  正  本  證  明  與  原  本  無  異
中    華    民    國    95    年    3     月    9     日
                              書記官  郭  育  玎


司法院資訊處製作；財團法人民間司法改革基金會備份。
